【裁判字號】    97,易,981
【裁判日期】    971120
【裁判案由】    竊盜
【裁判全文】
臺灣屏東地方法院刑事判決               97年度易字第981號
公  訴  人  臺灣屏東地方法院檢察署檢察官
被      告  乙○○
            甲○○
                    （另案臺灣第二監獄執行中）
上列被告因竊盜案件，經檢察官提起公訴（97年度偵字第6413號
），茲因被告就被訴事實為有罪之陳述，經告知簡式審判程序意
旨並聽取公訴人及被告之意見後，本院裁定依簡式審判程序審理
，判決如下：
    主  文
乙○○意圖為自己不法之所有，而侵占離本人所持有之物，處罰
金新臺幣捌仟元，如易服勞役，以新臺幣壹仟元折算壹日；又共
同攜帶兇器竊盜，處有期徒刑壹年。扣案如附表編號一、二所示
之物沒收。
甲○○共同竊盜，累犯，處有期徒刑壹年。扣案如附表編號一、
二所示之物沒收。
    事  實
一、甲○○前因犯違反職役職責罪（軍法），經國防部高等軍事
    法院高雄分院93年度高審字第208 號（國防部南部地方軍事
    法院93年度和審字第374 號）判處有期徒刑1 年6 月確定，
    於民國94年1 月26日入監執行，依指揮書以95年2 月24日為
    期滿執行完畢之日。
二、乙○○於97年9 月17日晚間10時許，在高雄市○○路一帶某
    公園水溝內，拾獲遭不詳之人棄置，原配掛在丙○○所有之
    車號P5E-395 號重型機車，並於同日晚間稍早某時，在高雄
    縣路竹鄉○○村○○路344 號前失竊之機車號牌1 面，竟基
    於意圖為自己不法所有之侵占犯意而納為己有，並於次日，
    即97年9 月18日上午6 時許，持以換裝在其向不知情之友人
    陳國榮借得，原配掛車牌號碼865-CTS 號黑色重型機車上以
    掩人耳目，旋基於意圖為自己不法所有之竊盜犯意，駕駛該
    機車，並於機車置物箱內放置其所有如附表編號一所示，客
    觀上對人之生命、身體具有危險性，可供兇器使用之三頭套
    筒扳手1 把（起訴書誤為六角扳手）而攜帶之，嗣前往高雄
    市小港區搭載與其有竊盜共同犯意聯絡，然對其隨車帶有上
    開套筒扳手並無認識之甲○○後，轉往屏東縣屏東市○○路
    494 號前，推由甲○○持自己所有如附表編號二所示鑰匙1
    把，將丁○○停放該處之車號687-CDJ 號重型機車置物箱開
    啟後，竊取丁○○所有而內置其身分證、機車行照、汽車駕
    照、機車駕照、全民健康保險卡、荷蘭銀行信用卡、匯豐銀
    行信用卡、郵局提款卡、軍中聘任人員服務證各1 張、摩托
    羅拉行動電話手機1 支及現金新臺幣（下同）3,000 元之紅
    色手提包1 只，得手後仍由乙○○以原車搭載逃離現場，經
    2 人平分所得現金後，將該手提包連同其內其他物品棄置於
    路旁排水溝內。終為警於稍後即97年9 月18日上午8 時30分
    許，因見2 人共乘機車之車號與登記顏色不符，認為可疑而
    予攔檢查獲，扣得上開車牌及附表所示之物，並循線起出丁○○失竊之財物。
三、案經屏東縣警察局屏東分局報告臺灣屏東地方法院檢察署檢
    察官偵查起訴。
    理  由
一、前揭犯罪事實，業據被告乙○○、甲○○於警詢、偵查中及
    本院審理時自白不諱，並經證人即被害人丁○○、丙○○於
    警詢中證述綦詳，復有警製偵查報告、贓物認領保管單、扣
    案三頭套筒扳手、鑰匙各1 把、現場及採證照片23幀在卷可
    稽，被告乙○○自白侵占、竊盜犯行，被告甲○○自白竊盜
    犯行，堪認與事實相符。2 人犯罪事證已臻明確，應依法論
    科。
二、按刑法第321 條第1 項第3 款之攜帶兇器竊盜罪，係以行為
    人攜帶兇器竊盜為其加重條件，此所謂兇器，其種類並無限
    制，凡客觀上足對人之生命、身體、安全構成威脅，具有危
    險性之兇器均屬之，且祇須行竊時攜帶此種具有危險性之兇
    器為已足，並不以攜帶之初有行兇之意圖為必要，最高法院
    著有79年臺上字第5253號判例可資參照。被告乙○○前揭時
    地犯竊盜罪時攜帶之三頭套筒扳手，係以金屬材料製造之手
    工具，材質堅硬且易於握持運使，對於人體顯然具有危險性
    ，為前開所稱之兇器。核被告2 人所為：
  (一)被告乙○○前揭將拾獲他人失竊之車牌，變易持有為所有之
    行為，係犯刑法第337 條侵占離本人所持有之物罪；又其攜
    帶上開三頭套筒扳手參與竊盜之行為，係犯刑法第321 條第
    1 項第3 款攜帶兇器加重竊盜罪。另查：
  1.公訴意旨雖以被告乙○○前開侵占他人機車號牌之行為，係
    犯刑法第337 條侵占「遺失物」罪，然其侵占該號牌既為被
    害人丙○○於前揭時間，在高雄縣路竹鄉○○村○○路344
    號前所失竊之物，業據證人丙○○於警詢中陳明在卷，客觀
    上與「遺失物」之性質已然有間；而依其物之用途乃監理機
    關配發供懸掛在車輛上，供交通業務識別管理之用，最終尚
    須由領用人向主管機關繳銷，無論好惡，均無遭車主自行拆
    卸並任意棄置之理，凡此自為被告乙○○於行為時所知之甚
    明者，申言之，其前揭時地在水溝內拾獲該物時，主觀上對
    此乃因失竊或其他非自主原因而離本人持有之物，顯然亦有
    認識，自無成立侵占遺失物罪構成要件之餘地，應由本院於
    基本社會同一之基礎下，變更其起訴法條。
  2.又公訴意旨原以被告乙○○參與竊盜丁○○所有上開財物之
    行為，係犯刑法第320 條第1 項普通竊盜罪而提起公訴，嗣
    既經公訴檢察官於本件審理時變更如上開論罪法條，自無待
    本院再為變更，附此敘明。
  (二)被告甲○○為前開竊盜行為時，主觀上對於載同其前往上址
    行竊之被告乙○○在機車置物箱內帶有三頭套筒扳手一節欠
    缺認識，除據被告甲○○供明在卷，並經被告乙○○於本院
    審理時陳述綦詳，依現有卷證復不能證明被告甲○○行為時
    對該加重要件已有認識，故核其所為，應論以刑法第320 條
    第1 項普通竊盜罪。
  (三)被告乙○○、甲○○就前開竊盜犯行有犯意之聯絡及行為之
    分擔，均為共同正犯。
  (四)被告甲○○前犯軍法違反職役職責罪，經國防部高等軍事法
    院高雄分院93年度高審字第208 號（國防部南部地方軍事法
    院93年度和審字第374 號）判處有期徒刑1 年6 月確定，於
    94年1 月26日入監執行，依指揮書以95年2 月24日期滿執行
    完畢，有臺灣高等法院被告前案紀錄表及臺灣屏東地方法院
    檢察署刑案資料查註紀錄表各1 份在卷可按，乃受徒刑之執
    行完畢，5 年以內因故意而再犯本件有期徒刑以上之罪，應
    依累犯之規定，加重其刑。
  (五)被告乙○○所犯上開2 罪，行為互殊，手法不同，犯罪構成
    要件各異，應論以數罪並分論併罰之。
三、爰審酌被告2 人之年齡、品行、智識能力、犯罪手段、情節
    、所得財物價值、對於法益所生侵害之程度：(一)被告乙○○
    為72年7 月9 日出生、受有高中畢業教育程度、以臨時工為
    業之人，有警詢年籍資料附卷可參，並據其在本院審理時自
    陳在卷，本件犯罪時年25歲，如日方昇，竟不知自重，前因
    犯公共危險罪，經國防部南部地方軍事法院96年度訴字第31
    2 號判處有期徒刑6 月，緩刑2 年，緩刑期間付保護管束，
    甫於96年12月27日判決確定，依指揮書其緩刑期間應於98年
    12月26日屆滿，有臺灣高等法院被告前案紀錄表及臺灣屏東
    地方法院檢察署刑案資料查註紀錄表各1 份在卷可按，於緩
    刑期間再犯本件犯行，素行欠佳；(二)被告甲○○為71年5 月
    18日出生、受有國中肄業教育程度、受僱於餐飲店擔任伙計
    為業之人，亦有警詢年籍資料附卷可按，復據其在本院審理
    時自陳綦詳，本件犯罪時年26歲，正值華年，卻有多次犯罪
    經法院判刑確定之紀錄，除前開構成累犯要件刑之執行，已
    如前述，不再重複評價者外，尚有：1.93年間因犯搶奪罪，
    經臺灣高雄地方法院95年度訴緝字第27號判處有期徒刑7 月
    確定；2.95年間犯竊盜罪，經臺灣高雄地方法院95年度易字
    第1026號判處有期徒刑8 月確定；3.95年間另犯妨害兵役罪
    ，經臺灣高雄地方法院95年度簡字第6271號判處有期徒刑3
    月確定，並與上開2 罪接續執行，已於97年9 月19日入監，
    依指揮書應於99年3 月17日期滿，有臺灣高等法院被告前案
    紀錄表及臺灣屏東地方法院檢察署刑案資料查註紀錄表各1
    份在卷可按，素行不良；並考量渠2 人本件夥同騎車外出尋
    找下手對象，並以自備鑰匙開啟他人機車置物箱而竊取財物
    之犯罪手段，竊得財物之價值，被告乙○○犯罪時所持置於
    機車置物箱內三頭套筒扳手，客觀上隱存對法益造成進一步
    侵害之危險程度，及其為供犯罪掩人耳目而侵占他人機車號
    牌之動機、情節，與被告2 人犯罪經查獲後，於本院審理時
    均能坦認犯行，犯後態度尚可等一切情狀，各量處如主文所
    示之刑，並審酌被告乙○○之年齡、職業、收入、社會地位
    等節，就其所犯經科以罰金刑部分，諭知易服勞役之折算標
    準，以資儆懲。
四、扣案如附表編號一所示三頭套筒扳手1 把、如附表編號二所
    示鑰匙1 把，依序為被告乙○○、甲○○所有，並為渠等持
    以供前揭竊盜犯罪使用之物，業據2 人於本院審理時供承在
    卷，應依刑法第38條第1 項第2 款宣告沒收。又扣案如附表
    編號三、四、五、六、七所示之物，係承辦警員於本件查獲
    時，自被告乙○○所騎向他人借得機車內起出之物，除據被
    告乙○○於本院審理時否認為其所有，依現有卷證既不能證
    明被告2 人於前揭犯罪時，主觀上對隨車置有該等工具已有
    認識，復不能認定該等物品及附表編號八、九、十所示皮包
    、衣物等物就渠2 人本件犯行有何關連，爰不另為沒收之諭
    知，併此敘明。
據上論斷，應依刑事訴訟法第273 條之1 第1 項、第299 條第1
項前段、第300 條，刑法第28條、第320 條第1 項、第321 條第
1 項第3 款、第337 條、第47條第1 項、第42條第3 項、第38條
第1 項第2 款，判決如主文。
本案經檢察官簡志祥到庭執行職務
中    華    民    國    97    年    11    月    20    日
                      刑事第二庭  法  官  陳松檀
以上正本證明與原本無異。
如不服本判決應於收受本判決送達後10日內向本院提出上訴書狀
，其未敘述上訴理由者，應於上訴期間屆滿後20日內向本院補提
理由書狀（均須按他造當事人之人數附繕本）「切勿逕送上級法
院」。
中    華    民    國    97    年    11    月    20    日
                                  書記官  黃佳惠
附錄本判決論罪科刑法條全文：
中華民國刑法第321條
犯竊盜罪而有左列情形之一者，處六月以上、五年以下有期徒刑
：
一、於夜間侵入住宅或有人居住之建築物、船艦或隱匿其內而犯
    之者。
二、毀越門扇、牆垣或其他安全設備而犯之者。
三、攜帶兇器而犯之者。
四、結夥三人以上而犯之者。
五、乘火災、水災或其他災害之際而犯之者。
六、在車站或埠頭而犯之者。
前項之未遂犯罰之。
中華民國刑法第337條
意圖為自己或第三人不法之所有，而侵占遺失物、漂流物或其他
離本人所持有之物者，處5 百元以下罰金。
【附表】
┌─┬─────────────┬──┬─────────────┐
│  │    名              稱    │數量│    備              註    │
├─┼─────────────┼──┼─────────────┤
│一│三頭套筒扳手（三菱形握柄）│1 把│1.起訴書誤為「六角扳手」。│
│  │                          │    │2.所有人為乙○○。        │
├─┼─────────────┼──┼─────────────┤
│二│銀色鑰匙                  │1 把│所有人為甲○○。          │
├─┼─────────────┼──┼─────────────┤
│三│固定式梅花扳手            │1 把│                          │
├─┼─────────────┼──┼─────────────┤
│四│紅色瑞士刀                │1 把│                          │
├─┼─────────────┼──┼─────────────┤
│五│小型螺絲起子              │1 把│                          │
├─┼─────────────┼──┼─────────────┤
│六│自製開鎖工具              │1 組│                          │
├─┼─────────────┼──┼─────────────┤
│七│黑色手套                  │1 副│                          │
├─┼─────────────┼──┼─────────────┤
│八│黑色皮包                  │1 只│                          │
├─┼─────────────┼──┼─────────────┤
│九│白色短袖Ｔ恤              │1 件│                          │
├─┼─────────────┼──┼─────────────┤
│十│灰色外套上衣              │1 件│                          │
└─┴─────────────┴──┴─────────────┘


司法院資訊處製作；財團法人民間司法改革基金會備份。
